最高法院民事裁定 
111年度台上字第1138號
上   訴   人  藍潔國際開發有限公司
兼法定代理人  曾國珍        
共        同
訴 訟代理 人  洪俊誠律師  
              洪翰中律師
被  上訴  人  蕭清松（永豐餘建設開發股份有限公司之承當  
              訴訟人)
上列當事人間請求遷讓建物等事件，上訴人對於中華民國110年1
1月30日臺灣高等法院臺中分院第二審判決（110年度上字第203
號），提起上訴，本院裁定如下：
    主  文
上訴駁回。
第三審訴訟費用由上訴人負擔。
    理  由
本件於第三審訴訟程序中，蕭清松以原被上訴人永豐餘建設開發
股份有限公司（下稱永豐餘公司）已將為訴訟標的之法律關係移
轉與伊為由，聲請代永豐餘公司承當訴訟，經兩造同意，應予准
許，先予敘明。
次按上訴第三審法院，非以原判決違背法令為理由，不得為之。
又提起上訴，上訴狀內應記載上訴理由，表明原判決所違背之法
令及其具體內容，暨依訴訟資料合於該違背法令之具體事實，其
依民事訴訟法第469條之1規定提起上訴者，並應具體敘述為從事
法之續造、確保裁判之一致性或其他所涉及之法律見解具有原則
上重要性之理由。同法第467條、第470條第2項定有明文。而依
同法第468條規定，判決不適用法規或適用不當者，為違背法令
；依同法第469條規定，判決有該條所列各款情形之一者，為當
然違背法令。是當事人提起上訴，如以同法第469條所列各款情
形為理由時，其上訴狀或理由書應表明該判決有合於各該條款規
定情形之具體內容，及係依何訴訟資料合於該違背法令之具體事
實。如依同法第468條規定，以原判決有不適用法規或適用法規
不當為理由時，其上訴狀或理由書應表明該判決所違背之法令條
項，或有關大法官解釋、憲法法庭裁判，或成文法以外之習慣或
法理等及其具體內容，暨係依何訴訟資料合於該違背法令之具體
事實，並具體敘述為從事法之續造、確保裁判之一致性或其他所
涉及之法律見解具有原則上重要性之理由。上訴狀或理由書如未
依上述方法表明，或其所表明者與上開法條規定不合時，即難認
為已合法表明上訴理由，其上訴自非合法。本件上訴人對於原判
決提起上訴，雖以該判決違背法令為由，惟核其上訴理由狀所載
內容，係就原審取捨證據、認定事實及解釋契約之職權行使，所
論斷：被上訴人於臺灣彰化地方法院拍得坐落彰化縣○○鄉○○段79
、79-1、80-1、81-1、81-2、81-6等地號土地上如第一審判決附
圖（下稱附圖）編號A至J2之未辦保存登記建物（下稱系爭建物
），於民國103年6月25日領得不動產權利移轉證書，取得系爭建
物所有權。嗣於103年9月23日將編號D、E（1至2樓）、F（1至2
樓）、G（1至4樓）、H、I、I1、I2之建物（下稱系爭租賃建物
），以每月租金新臺幣（下同）10萬元出租予上訴人曾國珍，原
訂租期（103年9月1日起至 105年6月30日止）屆滿後未再簽訂書
面，自105年7月1日起成為不定期租賃關係（下稱系爭租賃契約
）。嗣曾國珍未依約於月底繳交108年1月至3月之租金，經被上
訴人發函至書面租約所載曾國珍之彰化縣○○鄉○○路0段000號址，
曾國珍仍未繳交，函內所載附有終止契約意思表示之停止條件成
就，系爭租賃契約業經被上訴人於108年4月10日合法終止。又曾
國珍逕將系爭租賃建物轉租予上訴人藍潔國際開發有限公司（下
稱藍潔公司）直接占用，於系爭租賃契約終止後，曾國珍及藍潔
公司均欠缺占用系爭租賃建物之正當權源。另曾國珍尚占用附圖
編號A至C（直接占用）、E之3樓（間接占用）建物，藍潔公司直
接占用編號E之3樓建物，亦無法律權源。則被上訴人依民法第76
7條第1項規定，請求曾國珍、藍潔公司遷還各自占用之建物，為
有理由。又曾國珍積欠108年1月至3月之租金30萬元，被上訴人
請求曾國珍給付30萬元本息，亦屬有據。另藍潔公司直接占用系
爭租賃建物及編號E之3樓建物，經營工廠，妨害被上訴人對該等
建物之使用收益權能，參酌曾國珍與被上訴人間就系爭租賃建物
之月租為10萬元，乃酌定藍潔公司應給付被上訴人之不當得利按
月以10萬元計付，則被上訴人依民法第179條規定，請求藍潔公
司自108年8月29日起至遷還占用之建物為止，按月給付被上訴人
不當得利10萬元，為有理由，應予准許等情，指摘其為不當。並
就原審已論斷者，泛言未論斷，而非表明該判決所違背之法令及
其具體內容，暨依訴訟資料合於該違背法令之具體事實，並具體
敘述為從事法之續造、確保裁判之一致性或其他所涉及之法律見
解具有原則上重要性之理由，難認已合法表明上訴理由。依首揭
說明，應認其上訴為不合法。末查，曾國珍雖於第一審110年2月
8日言詞辯論陳述：希望與對方和解，因為還有卡到地租問題；
嗣於原審110年8月5日準備程序陳述：系爭建物有使用地主土地
之問題，被上訴人不願意付租金給地主等語（分見一審卷㈡第93
頁，原審卷㈠第104頁），未見其於訴訟上為抵銷之抗辯，尤未就
其主動債權之存在、額度，及兩造債務具備抵銷適格之要件盡主
張及舉證之責，原審審判長自不負闡明義務。上訴人執詞指摘，
顯有誤會，附此敘明。
據上論結，本件上訴為不合法。依民事訴訟法第481條、第444條
第1項、第95條、第78條，裁定如主文。
中　　華　　民　　國　　111 　年　　10　　月　　20　　日
                      最高法院民事第五庭
　　　　                  審判長法官  袁  靜  文
                                法官  陳  靜  芬
                                法官  石  有  為
                                法官  方  彬  彬
                                法官  林  金  吾
本件正本證明與原本無異
                                      書  記  官
中　　華　　民　　國　　111 　年　　11　　月　　1 　　日